臺灣臺南地方法院刑事判決　　　　　　 100年度訴緝字第19號
公　訴　人　臺灣臺南地方法院檢察署檢察官
被　　　告　陳育明
上列被告因組織犯罪條例等案件，經檢察官提起公訴（95年度偵
字第384號），本院判決如下：
    主  文
陳育明犯恐嚇危害安全罪，處有期徒刑貳月，如易科罰金，以銀
元參佰元即新台幣玖佰元折算壹日，減為有期徒刑壹月，如易科
罰金，以銀元參佰元即新台幣玖佰元折算壹日。
    事  實
一、陳育明於民國（下同）94年3月間，借貸喻復萍新台幣（下
    同）2萬元，約定利息每5日1期、每期3000元（重利部分業
    經檢察官不另為不起訴之處分），嗣後因喻復萍未能如期還
    款，竟基於恐嚇之犯意，於94年4月30日下午7時55分許，於
    不詳地點，撥打其所持有之0000000000號行動電話予喻復萍
    持有之0000000000號行動電話，向喻復萍恫稱：「要怎樣都
    沒關係？我錢不討了，我要跟你配了（意指我跟你拼了）、
    我要讓你比車子撞死更難看，我豁出去了，命一條」等加害
    生命、身體安全之事恫嚇喻復萍，致喻復萍心生畏懼。
二、案經臺南縣警察局移送臺灣台南地方法院檢察署檢察官偵查
    起訴。
    理  由
一、程序事項：按被告以外之人於審判外之言詞或書面陳述，除
    法律有規定者外，不得作為證據，刑事訴訟法第159條第1項
    定有明文，查證人喻復萍、魏淑媛、洪婕菁等人於警詢之證
    述，係被告以外之人於審判外之陳述，且被告陳育明不同意
    作為證據，原則上不得作為認定被告犯罪之證據資料。另亦
    無證據得證前開證人於警詢中之陳述具有刑事訴訟法第159
    條之2所示「具有較可信之特別情況，且為證明犯罪事實存
    否所必要」之回復證據能力之外部情況要件，是前揭證人於
    警詢之證述，應不得採為本案證據。
二、實體部分：
(一)、訊據被告對於上開事實矢口否認，辯稱：伊雖有借款予被害
    人喻復萍，然並未出言恐嚇被害人，上開恐嚇之詞係其友人
    「許仔」持伊所使用之行動電話對被害人說的云云。
(二)、惟查：
  1.上開事實業據證人即被害人喻復萍於本院審理時具結後證述
    綦詳（見本院訴緝卷第74至79頁），且有通訊監察譯文附卷
    可按（見第二警證卷第210頁）。又被告於94年11月11日警
    詢時，及本院95年11月6日進行第一次準備程序時均坦承有
    以犯罪事實欄所載加害生命身體之言詞恫嚇被害人，且上開
    警詢筆錄亦經本院勘驗無誤，有94年11月11日警詢筆錄、本
    院95年11月6日準備程序筆錄、100年5月24日準備程序筆錄
    在卷可佐（見警卷第111至112頁、本院95年度訴字第728號
    卷第64頁、本院訴緝字卷第62頁）。又證人即被害人喻復萍
    與被告並無怨隙，且案發後還曾因與先生吵架之事請求被告
    幫忙，且被害人父親住院被告曾拿錢給被害人去探望父親等
    情，業據證人喻復萍證述在卷（見本院卷第79頁），足認被
    告與證人喻復萍並未交惡，證人喻復萍於本院審理中之證言
    自無設詞誣攀被告之理由，且其證述內容與上開證據相符，
    堪予採信。此部分之事實已堪認定。
  2.被告雖於本院審理時復辯稱：當天伊打電話向被害人催債，
    後來係「許仔」持上開電話向被害人恫稱上情，並非伊所說
    云云。然查，被告於警詢及本院第一次準備程序時均坦承向
    被害人恫稱上情者係伊本人，業如上述，被告從未提及係「
    許仔」所為。況且，警詢時係由警員逐句將通聯譯文告知被
    告，若其中確實有非出於被告者，被告自有機會澄清，卻捨
    此而不為，顯見被告於審理時翻異前詞，係臨訟卸責之詞，
    不足採信。
(三)、綜上所述，被告犯行已臻明確，應予依法論科。
三、新舊法比較：被告行為後，於94年1月7日修正，同年2月2日
    公布之刑法，已於95年7月1日施行，本件所涉修正前後法律
    比較及適用之情形，詳如附表所示。
四、核被告陳育明所為，係犯刑法第305條之恐嚇危害安全罪。
    起訴書引用法條部分內容雖載明被告陳育明另涉犯組織犯罪
    防制條例第3條第1項後段之罪，惟所謂「組織犯罪」係指三
    人以上，有內部管理結構，以暴力犯罪為宗旨，或以其成員
    從事犯罪活動，具有集團性、常習性、脅迫性或暴力性之組
    織（最高法院88年訴字第495號判決參照）。因起訴書之犯
    罪事實全未敘及被告有何進行組織犯罪之具體行為，亦未載
    明被告與其他共犯間有何內部管理關係及其行為有何集團性
    、常習性及脅迫或暴力性而該當組織犯罪之概念，僅論罪法
    條有引用，被告涉犯組織犯罪防制條例之罪名，原有贅引之
    虞。且經檢察官於準備程序時到庭更正刪除前開論罪部分之
    記載（見訴緝字卷第42頁），此部分應認未經起訴，本院自
    無權進行審理，亦無變更起訴法條之問題，併予敘明。爰審
    酌被告犯罪之動機、目的、手段、與被害人間之關係、被告
    之生活狀況、智識程度，以及犯罪後先承認犯行再矢口否認
    之態度等一切情狀，量處如主文所示之刑，併依修正前刑法
    第41條第1項前段諭知如易科罰金之折算標準。又被告之犯
    行係發生在96年4月24日前，所犯之罪名及其宣告刑，均悉
    符合中華民國96年罪犯減刑條例第2條第1項第3款之減刑條
    件，自應依同條例第7條第1、2項規定就所諭知主刑減刑如
    主文所示，併依同條例第9條之規定諭知易科罰金之折算標
    準，以示懲儆。
據上論斷，應依刑事訴訟法第299條第1項前段，刑法第2條第1項
前段、第305條、修正施行前第41條第1項前段，中華民國96年罪
犯減刑條例第2條第1項第3款、第7條第1、2項、第9條，廢止前
罰金罰鍰提高標準條例第2條，判決如主文。
本案經檢察官許華偉到庭執行職務。
中    華    民    國    100    年    7    月    11    日
                  刑事第四庭  審判長  法  官  鄧希賢
                                      法  官  卓穎毓
                                      法  官  高如宜
以上正本證明與原本無異
如不服本判決應於收受本判後10日內向本院提出上訴書狀，並應
敘述具體理由。其未敘述上訴理由者，應於上訴期間屆滿後20日
內向本院補提理由書狀（均須按他造當事人之人數附繕本）「切
勿逕送上級法院」。
                                      書記官  陳慧玲
中    華    民    國   100    年    7     月    12    日
附錄本案論罪科刑法條全文：
中華民國刑法第305條
以加害生命、身體、自由、名譽、財產之事，恐嚇他人致生危害
於安全者，處 2 年以下有期徒刑、拘役或 3 百元以下罰金。
附表：刑法修正施行後新舊法之適用及比較適用
說明：
一、【新法】：94年1月7日修正，同年2月2日公布，95年7月1日
              施行之刑法。
    【舊法】：94年1月7日修正，同年2月2日公布，95年7月1日
              施行前之刑法
二、【最高法院決議】：最高法院95年5月23日第8次刑事庭會議
                      決議。
三、【高院座談會決議】：臺灣高等法院暨所屬法院因應新修正
                        刑法施行座談會研討結果。
┌───┬───────────┬───┬─────────────┐
│      │         新法         │ 比較 │                          │
│ 條號 ├───────────┤ 結果 │           理由           │
│      │         舊法         │      │                          │
├───┼───────────┼───┼─────────────┤
│      │                      │      │行為後刑事犯罪之構成要件，│
│      │新條文：              │      │若因法律之修改而變更時，必│
│      │行為後法律有變更者，適│      │該行為同時該當於修正前、後│
│      │用行為時之法律。但行為│無新舊│法律所規定之犯罪構成要件，│
│      │後之法律有利於行為人者│法比較│始有刑法第2條第1項之適用。│
│      │，適用最有利於行為人之│適用之│如行為後之刑事法律已廢止其│
│      │法律。                │問題  │刑罰，則應適用刑事訴訟法第│
│      │                      │      │302條第4款規定，為免訴之判│
│§2I  ├───────────┤      │決，不再生行為後法律變更之│
│      │舊條文：              │      │比較適用問題（高法院91年度│
│      │行為後法律有變更者，適│      │台上字第5459號、94年度台上│
│      │用裁判時之法律。但裁判│      │字第2170號判決及最高法院決│
│      │前之法律有利於行為人者│      │議第1點參照）。故新法第2條│
│      │，適用最有利於行為人之│      │第1項之規定，係規範行為後 │
│      │法律。                │      │法律變更所生新舊法律比較適│
│      │                      │      │用之準據法，本身並無新舊法│
│      │                      │      │之比較適用。              │
├───┼───────────┼───┼─────────────┤
│      │新條文：              │      │                          │
│      │主刑之種類如下：      │      │舊法第33條第5款規定，罰金 │
│      │一、死刑。            │      │：1元以上，修正後則提高為 │
│      │二、無期徒刑。        │      │，罰金：新臺幣1千元以上， │
│      │三、有期徒刑：二月以上│      │以百元計算之。罰金之定義既│
│      │    ，十五年以上。但遇│      │已修正，法定刑為罰金者，其│
│      │    有加減時，得減至二│      │法定最低度罰金亦提高為新臺│
│      │    月未滿，或加至二十│      │幣1千元，致刑度有加重之情 │
│      │    年。              │      │形，不論宣告罰金與否，應依│
│      │四、拘役：一日以上，六│      │新法第2條第1項前段之規定，│
│      │    十日未滿。但遇有加│      │適用行為時法。（最高法院決│
│      │    重時，得加至一百二│      │議第3點可參照）。         │
│      │    十日。            │      │                          │
│      │五、罰金：新臺幣一千元│      │                          │
│      │    以上，以百元計算之│      │                          │
│      │    。                │      │                          │
│§33  ├───────────┼───┤                          │
│      │舊條文：              │      │                          │
│      │主刑之種類如下：      │      │                          │
│      │一、死刑。            │      │                          │
│      │二、無期徒刑。        │      │                          │
│      │三、有期徒刑：二月以上│      │                          │
│      │    ，十五年以上。但遇│      │                          │
│      │    有加減時，得減至二│      │                          │
│      │    月未滿，或加至二十│      │                          │
│      │    年。              │  ˇ  │                          │
│      │四、拘役：一日以上，二│      │                          │
│      │    個月未滿。但遇有加│      │                          │
│      │    重時，得加至四個月│      │                          │
│      │    。                │      │                          │
│      │五、罰金：一元以上。  │      │                          │
├───┼───────────┼───┼─────────────┤
│      │新條文：              │      │舊法第41條第1項前段規定， │
│      │I犯最重本刑為五年以下│      │犯最重本刑為5年以下有期徒 │
│      │有期徒刑以下之刑之罪，│      │刑以下之刑之罪，而受6個月 │
│      │而受六個月以下有期徒刑│      │以下有期徒刑或拘役之宣告，│
│      │或拘役之宣告者，得以新│      │因身體、教育、職業、家庭之│
│      │臺幣一千元、二千元或三│      │關係或其他正當事由，執行顯│
│      │千元折算一日，易科罰金│      │有困難者，得以1元以上3元以│
│      │。但確因不執行所宣告之│      │下折算1日，易科罰金（依罰 │
│      │刑，難收矯正之效，或難│      │金罰鍰提高標準條例廢止前第│
│      │以維持法秩序者，不在此│      │2條規定，就其原定數額提高 │
│      │限。                  │      │為一百倍折算一日，即銀元一│
│      │II前項規定於數罪併罰，│      │百、二百、三百元折算一日，│
│      │其應執行之刑未逾六月者│      │換算成新台幣即三百、六百、│
│      │，亦適用之。          │      │九百元折算一日）。修正後則│
│      │                      │      │提高為以新台幣一千、二千、│
│§41  ├───────────┼───┤三千元折算一日，比較新舊法│
│      │舊條文：              │      │之適用結果，以修正前之規定│
│      │I犯最重本刑為五年以下│      │，較有利於行為人，應新刑法│
│      │有期徒刑以下之刑之罪，│      │第2條第1項之規定，應適用修│
│      │而受六個月以下有期徒刑│      │正前之規定。（最高法院決議│
│      │或拘役之宣告，因身體、│      │第3點可參照）。           │
│      │教育、職業、家庭之關係│      │                          │
│      │或其他正當事由，執行顯│      │☆新法施行前犯併合處罰數罪│
│      │有困難者，得以一元以上│      │中之一罪，且該數罪均該當刑│
│      │三元以下折算一日，易科│  ˇ  │法第41條第1項得易科罰之規 │
│      │罰金。但確因不執行所宣│      │定者，其新舊法之適用：    │
│      │告之刑，難收矯正之效，│      │新刑法施行法第3條之1第3項 │
│      │或難以維持法秩序，不在│      │規定，於94年7月1日刑法修正│
│      │此限。                │      │施行前犯併合處罰數罪中之一│
│      │II併合處罰之數罪，均有│      │罪，且該數罪均符合第41條第│
│      │前項情形，其應執行之刑│      │1項得易科罰金之規定者，適 │
│      │逾六月者，亦同。      │      │用90年1月4日修正之刑法第41│
│      │                      │      │條第2項規定，即適用舊法第 │
│      │                      │      │41條第2項之規定（即應執行 │
│      │                      │      │之刑逾6月者，應得易科罰金 │
│      │                      │      │），以利受刑人。          │
└───┴───────────┴───┴─────────────┘